【裁判字號】    95,交抗,450
【裁判日期】    950628
【裁判案由】    違反道路交通管理處罰條例
【裁判全文】
臺灣高等法院交通事件裁定             95年度交抗字第450號
    抗  告  人
    即受處分人  甲○○
上列抗告人因違反道路交通管理處罰條例事件，不服臺灣臺北地
方法院中華民國95年4月17日裁定（95年度交聲字第239號），提
起抗告，本院裁定如下：
    主  文
抗告駁回。
    理  由
一、原裁定意旨略以：抗告人即受處分人甲○○於民國（下同）
    95年1月3日11時27分許，駕駛車號DVB—933號輕型機車，行
    經臺北市○○街，經臺北市政府警察局中正第二分局警員攔
    停舉發「轉彎未使用方向燈」之違規，抗告人不服，提出陳
    述，原處分機關函請舉發機關調查結果，仍認違規事實明確
    ，依道路交通管理處罰條例首開規定，裁處受處分人罰鍰90
    0元，並記違規點數1點。原審認原處分機關之裁處並無違誤
    ，駁回抗告人之異議等語。
二、抗告意旨略以：當時抗告人右轉福州街，確定有使用方向燈
    ，因速度較慢而引起警員注意攔檢，警員訓示抗告人紅燈右
    轉要開罰單1800元，抗告人陳明右轉當時係綠燈，值勤警員
    遂告知：「那就以你未使用方向燈開單，只罰一半900元好
    了」等情，業經抗告人於聲明異議狀詳細陳述，本件實係警
    員因當時農曆年關將近，為衝績效而以弱勢老嫗為裁罰對象
    ，請求與執勤員警對質，為此提起抗告云云。。
三、按汽車（含機器腳踏車）駕駛人轉彎時，在轉彎或變換車道
    前，未使用方向燈或不注意來、往行人，或轉彎前未減速慢
    行者，處新臺幣600元以上1800元以下罰鍰，並予記違規點
    數1點，道路交通管理處罰條例第48條第1項第1款、第63條
    第1項第1款分別定有明文。
四、經查：
（一）抗告人雖辯稱：本件其當時確定有使用方向燈，警員原欲
      以抗告人紅燈右轉要開罰單1800元，經其陳明右轉當時係
      綠燈，警員方改為未使用方向燈開單，只罰900元云云，
      惟如抗告人上開陳述屬實，衡情其應在向原處分機關所提
      出之陳述書中說明清楚，然抗告人於其所提出之陳述書僅
      爭執本件係警員誤會其未使用方向燈，並未提及任何警員
      更改裁罰之情事（見原審卷第16頁），是抗告人前揭所辯
      尚難遽予採信。
（二）按交通警察掣單舉發違反道路交通管理處罰條例所列之違
      規事實，本質上為行政處分，係公務員基於職務上之權力
      ，依法就特定之具體事件所為之具公法上效果之單方面行
      政行為，基於公務員為公法上行為具有公信力之原則，該
      行政行為當可被推定為真正，其據以依法處分之事實認定
      亦推定其正確無誤。查抗告人並不否認於上開時間，騎乘
      機車，北往南方向行駛臺北市○○路至臺北市○○街右轉
      臺北市○○街等情。而本案經舉發單位調查後，分別函覆
      抗告人及原處分機關以：「臺端於違規時間騎乘DVB—933
      號輕型機車行經本轄南昌路至福州街口右轉福州街時，因
      右轉未使用方向燈，本分局值勤警員當場攔停稽查…。臺
      端陳述當時有使用方向燈，值勤警員距離路口數百公尺及
      路邊停車擋住員警視線乙節，查據值勤員警指稱：渠當時
      站立位置為福州街16號對面，距離南昌路與福州街口約70
      公尺，且清楚看見臺端當時騎乘DVB—933號機車，右轉福
      州街時未使用方向燈。值勤警員依違規事實依法攔停舉發
      無誤」等語，此有臺北市政府警察局中正第二分局95年2
      月7日北市警中正二分交字第0930204000號書函附卷可稽
      ，足見舉發本件違規之警員確有清楚目睹本件違規經過，
      參以上開說明，其關於本件違規事實之認定，即應推定為
      正確。
（三）抗告人並未提出證據證明警員對於違規事實之認定有何違
      誤，並經原審向臺北市交通管制工程處函查結果，臺北市
      ○○路、福州街口並未裝設交通監視設備等情，有該處95
      年3月30日北市交工控字第0953081900號函在卷可按，既
      無卷存事證足認本件舉發警員關於違規事實之認定有何違
      誤，即無從作有利於抗告人之認定。至抗告人聲請傳喚舉
      發員警到庭對質乙節，因本件舉發警員關於違規事實之認
      定並無任何違誤，業如前述，是並無傳喚舉發員警到庭對
      質之必要，併予敘明。
五、綜上所述，原審以抗告人確有在前揭時、地有駕駛輕型機車
    「轉彎未使用方向燈」之違規行為，認原處分機關依前揭道
    路交通管理處罰條例第48條第1款、第63條第1項第1款規定
    裁處抗告人罰鍰900元，記違規點數1點，並無違誤，而駁回
    抗告人異議之聲明，經核並無不合。本件抗告為無理由，應
    予駁回。
據上論斷，應依道路交通案件處理辦法第26條，刑事訴訟法第
412條，裁定如主文。
中    華    民    國    95    年    6     月    28    日
                  交通法庭審判長法  官  鄭文肅
                                法  官  江國華
                                法  官  楊炳禎
以上正本證明與原本無異。
不得再抗告。
                                書記官  廖素花
中    華    民    國    95    年    6     月    28    日


司法院資訊處製作；財團法人民間司法改革基金會備份。
